最高法院刑事判決　　　　　　一○○年度台上字第三六四五號
上　訴　人　台灣高等法院檢察署檢察官
被　　　告　楊程傑
上　訴　人　
即　被　告　陳勇利
上列上訴人等因被告等偽造文書案件，不服台灣高等法院中華民
國九十九年三月三十一日第二審判決（九十九年度上訴字第三二
六號，起訴案號：台灣板橋地方法院檢察署九十八年度偵字第二
二三九四號），提起上訴，本院判決如下：
    主  文
上訴駁回。
    理  由
一、行使偽造公文書部分：
按刑事訴訟法第三百七十七條規定，上訴於第三審法院，非以判
決違背法令為理由，不得為之。是提起第三審上訴，應以原判決
違背法令為理由，係屬法定要件。如果上訴理由書狀並未依據卷
內訴訟資料，具體指摘原判決不適用何種法則或如何適用不當，
或所指摘原判決違法情事，顯與法律規定得為第三審上訴理由之
違法情形，不相適合時，均應認其上訴為違背法律上之程式，予
以駁回。本件檢察官上訴意旨略稱：(一)、原判決理由欄說明審酌
被告楊程傑、陳勇利本件犯行之一切情狀，分別量處如主文所示
之刑。惟原判決主文僅諭知：楊程傑、陳勇利處有期徒刑一年六
月，其未宣告彼等二人「各」處有期徒刑一年六月，於法有違。
(二)、依原判決理由欄之論述說明，似認被告二人與其他詐欺集團
成員間，就本件犯行互有犯意聯絡及行為分擔。乃其理由欄復又
說明：本案並未扣得「法務部行政執行處台北執行處凍結管收命
令章」、「檢察執行處印」之印章，且遍觀全案卷，亦無證據證
明被告二人與共犯係以偽造上開印章，蓋用於「台北地方法院地
檢署監管科」之公文書上，充其量僅能認被告二人有偽造「法務
部行政執行處台北執行處凍結管收命令章」、「檢察執行處印」
之印文及公印文行為，尚難認被告二人有何偽造該等印章及蓋用
之犯行等情。其就詐欺集團偽造「法務部行政執行處台北執行處
凍結管收命令章」、「檢察執行處印」之印章，及蓋用該偽造之
印章於公文書之行為，認被告二人與詐欺集團間並無犯意聯絡及
行為分擔，其理由欄之論述說明前後矛盾，於法有違等語。上訴
人即被告陳勇利上訴意旨略稱：(一)、陳勇利縱未參與偽造「法務
部行政執行處台北執行處凍結管收命令章」及「檢察執行處印」
印章之犯行，惟該偽造之印章既係詐欺集團其他成員所偽刻，即
應在陳勇利主文項下併予宣告沒收。乃原判決就上開偽刻之印章
未於陳勇利主文項下併予諭知沒收，於法有違。(二)、被告等於向
被害人李麗芬詐欺時，所交付之「台北地方法院地檢署監管科」
之公文書，既係由詐欺集團之其他共犯所偽造，並由被害人於檢
察官偵查中提出，即應依相關規定於陳勇利主文項下予以宣告沒
收。乃原判決就該公文書未於陳勇利主文項下予以諭知沒收，於
法有違等語。
惟查：原判決認定被告二人有原判決事實欄所記載，即共同行使
偽造公文書，足以生損害於公眾及他人犯行，係以被告二人於原
審審理中，對上開犯罪事實坦承不諱，核與被害人所證述之情節
相符，並有「台北地方法院地檢署監管科」公文書、被害人帳戶
存摺明細各一份附卷可稽，復有被告二人所有供本件犯罪所用之
行動電話二具扣案足資佐證，堪認被告二人自白各情係屬事實。
楊程傑雖另辯：被害人第一次遭詐取新台幣（下同）一百十九萬
元之事，伊並不知情云云，惟依楊程傑相關供述各情，其既係該
詐欺集團之成員，彼等間就本件犯行互有犯意聯絡及行為分擔，
則縱其未親自對被害人施行本件犯行，亦應對本件所發生之全部
結果共同負責，其否認辯解各情，無非係屬事後卸責之詞，不足
採信等情，予以綜合判斷。因而撤銷第一審判決，依想像競合犯
從一重改判論處被告二人共同行使偽造公文書，足以生損害於公
眾及他人罪刑，已於判決內說明其所憑之證據及其認定之理由。
按證據之取捨與證據之證明力如何，均屬事實審法院得自由裁量
、判斷之職權；苟其此項裁量、判斷，並不悖乎通常一般之人日
常生活經驗之定則或論理法則，又於判決內論敘其何以作此判斷
之心證理由者，即不得任意指摘其為違法，而據為提起第三審上
訴之合法理由。原判決綜合上述各項證據資料，據以認定被告二
人確有如原判決事實欄所載之犯行等情，乃其採證認事調查職權
之合法行使，不容任意指為違法。原判決於理由欄已說明審酌被
告二人本件犯罪之一切情狀，「分別」量處如主文所示之刑（原
判決第七頁第一行），即各量處被告二人有期徒刑一年六月等情
明確。縱認原判決主文僅載被告二人處有期徒刑一年六月，其漏
未記載「各」字，而有微疵，然於判決之結果並無影響，依刑事
訴訟法第三百八十條規定，仍不得據為合法之第三審上訴理由。
原判決理由欄如檢察官上訴意旨(二)所載之論述說明各情，其前後
並無相互矛盾之處，檢察官上訴意旨(二)指摘各情顯屬誤會。又原
判決並未認定被告二人與詐欺集團其他共犯，有偽刻「法務部行
政執行處台北執行處凍結管收命令章」、「檢察執行處印」之印
章，陳勇利上訴意旨任意指摘原判決就該等偽刻之印章，未於陳
勇利主文項下併予宣告沒收，於法有違云云，並非有據。原判決
已說明偽造之「台北地方法院地檢署監管科」公文書，經詐欺集
團其他共犯向被害人行使提出，則該公文書已非被告二人或其他
共犯所有，固無從據以宣告沒收。然其上偽造之「法務部行政執
行處台北執行處凍結管收命令章」、「檢察執行處印」之印文及
公印文，均應依刑法第二百十九條之規定宣告沒收（原判決第七
頁第七至十一行）等情明確，並非無據，陳勇利上訴意旨(二)任意
指摘原判決不當，並無足取。檢察官及陳勇利上訴意旨徒憑己意
，或就原判決已有說明之事項，或就原審判斷證據證明力之合法
職權行使，漫指其違法，重為單純事實上之爭執，難謂係適法上
訴第三審之理由，彼等此部分上訴違背法律上之程式，均應予駁
回。
二、僭行公務員職權及詐欺取財部分：
按刑事訴訟法第三百七十六條所列各罪之案件，經第二審判決者
，不得上訴於第三審法院，法有明文。本件被告二人想像競合犯
僭行公務員職權及詐欺取財部分，原判決認係分別成立刑法第一
百五十八條第一項、第三百三十九條第一項之罪，核屬刑事訴訟
法第三百七十六條第一款、第四款之案件，依上開說明，既經第
二審判決，自不得上訴於第三審法院。縱此部分與被告二人所犯
行使偽造公文書部分，具有想像競合犯裁判上一罪之關係，但檢
察官、陳勇利就被告二人所犯行使偽造公文書部分之上訴為不合
法，本院應從程序上予以駁回，而無從為實體上判決，對於輕罪
之此部分，亦無從適用審判不可分之原則，為實體上審判。檢察
官、陳勇利竟復對此部分提起上訴，顯為法所不許，均應併予駁
回。
據上論結，應依刑事訴訟法第三百九十五條前段，判決如主文。
中    華    民    國  一○○  年    七    月    七    日
                      最高法院刑事第一庭
                          審判長法官  董  明  霈  
                                法官  張  清  埤  
                                法官  張  祺  祥  
                                法官  洪  佳  濱  
                                法官  段  景  榕  
本件正本證明與原本無異
                                      書  記  官  
中    華    民    國  一○○  年    七    月   十五   日
                                                       s